【裁判字號】    95,上訴,881
【裁判日期】    950524
【裁判案由】    偽造文書等
【裁判全文】
臺灣高等法院刑事判決                 95年度上訴字第881號
上  訴  人
即  被  告  丙○○
上列上訴人因偽造文書等案件，不服臺灣桃園地方法院94年度訴
字第1893號，中華民國95年5月10日第一審判決（起訴案號：臺
灣桃園地方法院檢察署94年度偵字第9414號），提起上訴，本院
判決如下：
    主  文
上訴駁回。
    事  實
一、丙○○前有傷害、侵佔等前科，又因搶奪、竊盜、麻醉藥品
    管理條例案件，分別經本院、臺灣桃園地方法院以84年度上
    訴字第1424號及84年度易字第1032號判處有期徒刑9月、7月
    及3月確定，後經定應執行有期徒刑1年6月，於民國86年9月
    21日入監服刑；又因竊盜及脫逃案件，經本院及臺灣桃園地
    方法院分別以87年度上易字659號及86年度易字5274號判處
    有期徒刑10月及4月確定，後經定應執行有期徒刑1年1月確
    定，接續上開案件執行，於88年2月4日假釋出監，刑期期滿
    為89年3月17日，假釋期滿未經撤銷假釋，未執行之刑，以
    已執行論，而執行完畢（構成累犯）。竟基於意圖為自己不
    法所有之概括犯意，在如附表所示之時間及方式，竊取如附
    表所示被害人所有之物，得手後逃逸。嗣丙○○於如附表編
    號1所示之時、地竊得乙○○所有之新竹商業銀行信用卡（
    卡號：000000000000****號）後，為盜刷詐取財物，復基於
    行使偽造私文書及意圖為自己不法所有之概括犯意，將所竊
    得乙○○所有之新竹商業銀行信用卡，於94年1月29日20時
    48分許，冒用乙○○之名義，以該信用卡之持卡人身份，至
    桃園縣龍潭鄉○○路114號古智仁所經營之「晶興珠寶銀樓
    」，購買金手鍊1條（價值新台幣【下同】10, 134元），並
    交付上揭信用卡予各該店員用以刷卡消費而行使，並於信用
    卡簽帳單上之持卡人簽名欄內偽簽「乙○○」署名1次，而
    以複寫方式1次偽造「乙○○」署名3枚於簽帳單（1式3聯，
    含持卡人存根聯、商店存根聯及聯合信用卡中心存查聯上由
    持卡人存根聯複寫部分之署名各1枚）上，而偽造該紙屬於
    私文書性質之簽帳單，持以行使交付予銀樓負責人古智仁，
    以表示真正名義人乙○○確認交易標的、金額及向發卡銀行
    簽帳消費之意，致使該銀樓負責人古智仁，因而陷於錯誤誤
    以為真正持卡人乙○○消費，將前揭丙○○盜刷之金項鍊交
    予丙○○，足生損害於真正持卡人乙○○、特約商店及發卡
    銀行之權益及信用卡管理之正確性，丙○○得手後，隨即將
    該店員交付之持卡人存根聯丟棄滅失；丙○○承前犯意，於
    同日20時57分許，至桃園縣龍潭鄉○○路195號1樓「金源發
    銀樓」，以相同手法欲購買價值27,371元之金飾時，因刷卡
    未成功，致該筆消費未完成而未遂。嗣分別為警於：(一)94
    年4月7日21時許，在桃園縣龍潭鄉○○路與光明路口為警攔
    檢查獲，(二)94年8月3日20時40分許，在桃園縣龍潭鄉○○街
    262巷43弄3號後之工寮內為警查獲，並扣得庚○○所有之
    OKWAP A361型行動電話1支，(三)於94年8月18日在桃園縣龍潭
    鄉○○路○○段31號竹林內為警當場查獲，並扣得竹筍29支
    、小鋤頭1支、鏟子1支，而知悉上情。
二、案經桃園縣政警察局平鎮分局報請台灣桃園地方法院檢察署
    檢察官偵查起訴及移送併辦。
    理  由
一、訊據上訴人即被告否認有偷竊陳湘寬、戊○○、甲○○之皮
    包，並辯稱乙○○之皮包是伊撿到的，且已和乙○○和解。
    其他被害人指證部分伊沒有偷，警察叫伊做線民，伊不願做
    ，事情一發生，派出所就叫這些人指認伊，證人所講的話不
    實在云云。唯被告於原審坦承持被害人乙○○所有之新竹國
    際商業銀行信用卡盜刷金飾及有為附表編號6、7之竊盜犯行
    。經查：
  (一)被告就持乙○○所有之新竹國際商業銀行信用卡至「晶興珠
    寶銀樓」、「金源發銀樓」盜刷金飾及附表編號6 、7 竊盜
    犯行所為之自白，核與證人庚○○、辛○○於警詢中指訴之
    情節相符，尚有證人何蘭花、辛○○立具之贓物認領保管單
    各1 紙、照片8 幀、新竹國際商業銀行函文暨簽帳單各1 紙
    、桃園縣政府警察局平鎮分局搜索、扣押筆錄各1 份附卷可
    稽，復有被告所有供行竊所用之鋤頭及鏟子各1 支扣案可資
    佐證，堪認被告上揭自白與事實相符，應可採信。是被告確
    有持乙○○所有之新竹國際商業銀行信用卡至「晶興珠寶銀
    樓」、「金源發銀樓」盜刷金飾及為如附表編號6 、7 所示
    2 次竊盜之犯行，甚為灼然。
  (二)附表編號1 所示該次之竊盜犯行，訊之被告固坦言其有持被
    害人乙○○所有之新竹國際商業銀行信用卡至銀樓盜刷，惟
    矢口否認涉有此部分竊盜之犯行，辯稱：其係與友人在桃園
    縣龍潭鄉路上行走時，拾得乙○○之信用卡，因為一時好奇
    ，才拿到銀樓盜刷云云，惟據證人乙○○於原審審理時結證
    ：於94年1月29日曾外出修理汽車，外出時門未上鎖，約出
    門5至10分鐘，回來時看見紗門被打開，原以為是其他家人
    回來，直到當日晚間銀行打電話通知才發現放在化妝台的皮
    包、房間內零錢及1件外套不見，遺失的物品不可能掉在路
    上，因為固定放在化妝台的抽屜及更衣室內，事後有一天開
    車出門，在路口發現有人穿1件與其失竊很像的衣服，發現
    該人即是銀樓監視錄影帶內盜刷其信用卡的人，亦即本件之
    被告等語明確。衡情而論，證人乙○○與被告間素昧平生且
    無仇隙怨恨，若非事實，當無確切具體指認被告且甘冒偽證
    罪責，杜撰事實構陷被告之理，甚且上開被害人乙○○所有
    之信用卡若係被告於路上所拾得，被告對於與何人撿到該信
    用卡並無法提出詳細之年籍資料以供傳查，亦與常情不合，
    是被告所辯，顯不足採信。
  (三)附表編號2、4、5所示之竊盜犯行（即被害人己○○、邱秀
    、甲○○部分），訊據被告否認前開各情，辯以：其並無至
    己○○、丁○○、甲○○之店裡偷竊云云，惟被告假借購買
    物品之際，趁商家不注意之時，竊取店內金錢，業據證人己○○於原審審理中結證：94年2月4日13時許，被告進來店裡
    要買東西，當時其正在櫃臺點收一筆錢，因被告表示要買很
    多東西，所以其先將錢放入小包包內，再將小包包用大包包
    押著，放在櫃臺內，之後其拿好東西轉身問被告是否這個東
    西時，看見被告有伸手從其櫃子裡拿東西的動作，其不以為
    意，被告不知為何就突然走出店外並騎著機車走了，後來才
    發現包包不見了等語，證人丁○○於原審審理中證稱：於94
    年3月27日被告進入其所經營位於桃園縣龍潭鄉○○路194
    巷41號之美容工作坊護膚，護膚完畢後，其已經打開抽屜在
    開帳單了，被告表示要買保養品，其將保養品放在桌上讓被
    告看，被告又表示要看其他產品，其才離開櫃臺去拿，回來
    時就發現被告已經離開，且發現櫃臺內的皮包已經不見，在
    第2個客人進來店這段期間，並無其他人進入店裡等語，證
    人甲○○於原審審理中結證：其經營餐飲業，被告進入店裡
    表示要購買雞湯等食物，其東西煮好後，被告又表示要等隔
    壁的檳榔及香菸，後來又要求其多準備一點免洗碗、筷，在
    被告等待的過程中，其有打開櫃子，可能被告有看見櫃子內
    的皮包，在被告等待的期間，其有先進去廚房煮東西，後來
    發現被告突然不見了，連購買的食物也一起帶走了，其有追
    出店外看，但因當時廚房還在煮食物，只好先回店裡關瓦斯
    ，後來就發現被告偷走皮包，因為被告是當時唯一的客人，
    其有去問隔壁的檳榔攤，檳榔攤說早就包好了等語明確，且
    於被害人丁○○失竊現場，於竊賊遺留於辦公桌上之香菸盒
    所採集之指紋，經送往內政部警政署刑事警察局鑑定結果，
    與被告之指紋相符，亦有內政部警政署刑事警察局94年4月7
    日鑑驗書附卷可稽，足徵被害人己○○、丁○○、甲○○放
    在櫃台或櫃子內之皮包確為被告趁被害人己○○、丁○○、
    甲○○拿取物品不注意之際而竊取之，至為明確，被告矢口
    否認竊盜云云，並無可採。
  (四)附表編號3所示之竊盜犯行（即被害人戊○○部分），訊據
    被告矢口否認，辯以：其當日雖有至戊○○所經營之檳榔店
    ，係為了等朋友「阿彬哥」，並無竊盜戊○○之財物云云。
    但上揭犯罪事實，業據證人戊○○於原審審理中結證稱：其
    開設檳榔攤，於94年2月時，被告至其所經營之檳榔攤等朋
    友「阿彬哥」，拿了飲料喝，表示「阿彬哥」來了會幫他付
    帳，就坐在旁邊聊天，其包檳榔桌子的右下方有1張椅子，
    皮包放在椅子上面，後來有客人其就走出檳榔攤，沒多久被
    告也跟著出去，看見被告將衣服抱著放在機車的腳踏板上，
    當時天氣很冷，懷疑被告為何不穿外套，其又走進來包檳榔
    時就發現皮包不見，馬上追出去看，發現被告騎機車往龍潭
    方向離去，皮包的肩帶還在地上拖，後來有透過「阿彬哥」
    去找被告，一開始被告不承認有偷皮包，後來「阿彬哥」有
    帶被告將皮包找回來，皮包內有部分現金、存摺、金子都不
    見了，被告後來有表示會慢慢還錢，還將手錶拿出來抵押，
    手錶現在還在檳榔攤內等語明確，衡情而論，證人戊○○與
    被告間素昧平生且無仇隙怨恨，當無甘冒偽證罪責，杜撰事
    實，構陷被告之理。而證人戊○○於偵查、審理中，對於被
    告竊取之過程均證述一致，是以本院認為戊○○於原審之證
    詞應可採信。綜上各節所述，被告犯行應堪認定，被告上訴
    所辯警察要伊當線民而遭拒絕，才要上揭證人指認云云，有
    違常情，所辯自不足採。
二、按持卡人在信用卡消費簽帳單上簽名後交還特約商店，依該
    信用卡交易習慣，係表示持卡人確認簽帳單上記載之交易標
    的及金額表示負責，及向發卡銀行請求撥付消費款項予特約
    商店之意，是該簽帳單含有收據及請款單之性質，核屬刑法
    第210條之私文書。是被告竊取如附表編號1至6所示之財物
    行為，係犯刑法第320條第1項之竊盜罪；被告竊取如附表編
    號7所示之財物行為，係犯刑法第321條第1項第3款之加重竊
    盜罪；另被告持附表編號1所竊得之乙○○之信用卡，提示
    予商家晶興珠寶銀樓，使銀樓店員誤以為真正持卡人係被告
    ，而允其消費交付財物，被告並偽造乙○○署名於簽帳單之
    行為，係犯刑法第216條、第210條行使偽造私文書罪、第
    339條第1項之詐欺罪；因刷卡失敗而未能取得財物，應論以
    刑法第339條第3項、第1項之詐欺取財未遂罪。又被告偽造
    署押之行為，為偽造簽帳單私文書之部分行為，而其偽造復
    持以行使，偽造之低度行為，為行使高度行為所吸收，均不
    另論罪。被告以一行為因複寫同時偽造署名於簽帳單之存根
    聯、商店存根聯及聯合信用卡中心存查聯，係屬單純一罪。
    被告前後多次竊盜、行使偽造私文書、詐欺取財之行為，均
    時間緊接，觸犯構成要件相同之罪，均係基於概括犯意反覆
    為之，均為連續犯，應依刑法第56條規定，各以一罪論。而
    竊盜部分從一情節較重之加重竊盜罪論處，並均加重其刑。
    雖被告於原審審理中供述：就附表編號6所示之竊盜犯行，
    係因當日手機遺失，看見庚○○的手機就順手牽羊，就附表
    編號7所示之竊盜犯行，係因其當日至竹林埋狗，看見竹筍
    很漂亮，就順手牽羊挖起來，皆係臨時起意拿的等語。惟查
    被告多次竊盜犯行皆因貪圖小利而趁被害人不注意時，竊取
    被害人財物，就附表編號1至7所示之行竊手法、竊取財物種
    類、價值、目的均明顯雷同，乃遇到某種適宜竊取之情境即
    隨機而依竊，益見被告就附表編號6、7之犯行與附表編號1
    至5所示之犯行係基於整體之概括犯意而為，自為起訴效力
    所及，自應併予審理，併予敘明。又其所犯竊盜罪、行使偽
    造私文書罪與詐欺取財罪間，均有方法、目的之牽連關係，
    應從一重之加重竊盜罪處斷。又公訴人雖僅就附表編號1、2
    、3、5之竊盜犯行提起公訴，然檢察官就犯罪事實一部起訴
    者，其效力及於全部，是被告於附表編號4、6、7所載之竊
    盜犯行前起訴部分，有連續犯之裁判上一罪關係，本院自得
    併為審理。被告前因搶奪、竊盜、麻醉藥品管理條例案件，
    分別經本院、原審法院84年度上訴字第1424號及84年度易字
    第1032號判處有期徒刑9月、7月及3月確定，經定應執行有
    期徒刑1年6月，於86年9月21日入監服刑；又因竊盜及脫逃
    案件，經本院87年度上易字659號及原審法院86年度易字527
    4號判處有期徒刑10月及4月確定，後經定應執行有期徒刑1
    年1月，接續上開案件執行，於88年2月4日假釋出監，刑期
    期滿為89年3月17日，假釋期滿未經撤銷假釋，未執行之刑
    ，以已執行論，而執行完畢，此有本院被告全國前案紀錄表
    及臺灣桃園地方法院檢察署刑案資料查註紀錄表各1紙附卷
    可稽，其前受有期徒刑之執行完畢，於5年以內再犯有期徒
    刑以上之罪，為累犯，依法加重其刑，並遞加之。
三、另查被告前因竊盜案件，經原審法院於93年12月24日以93
    年度壢簡字第1584號判處有期徒刑6月確定，並於94年3月14
    日依法對被告進行公示送達，惟上開判決之犯罪時間為93年
    5月17日，與本案時間上相距已有7個月之久，時間上已難認
    有緊接性，顯見被告本件犯行應係另行起意，與前案不具有
    連續犯之裁判上一罪關係，併與敘明。
四、原審以被告罪證明確，適用刑法第56條、第216條、第210
    條、第321條第1項第3款、第339條第3項、第1項（原審漏引
    第３項）、第55條、第47條、第219條、第38條第1項第2款
    ，罰金罰鍰提高標準條例第1條前段並審酌被告年輕力壯，
    不思以己力賺錢，僅為圖一己之私利，多次竊取他人財物造
    成他人受損、危害社會治安，且犯罪後僅坦承部分犯行，對
    於多數竊盜犯行飾詞後辯，態度不佳等一切情狀，量處有期
    徒刑貳年陸月，並就被告所偽造之乙○○名義之信用卡簽帳
    單特約商店存根聯、聯合信用卡中心存查聯絡1紙非被告所
    有而不予宣告沒收，惟就其上訴被告所偽造”乙○○”名義
    署押2枚，依刑法第219條宣告沒收，另被告所偽造”乙○○
    ”名義信用卡簽帳單之持卡人存根聯1紙（含其上偽造之「
    乙○○」署名1枚），因屬被告所有，且為犯罪所得之物，
    原應依刑法第38條第1項第3款之規定，宣告沒收，但被告稱
    已丟棄，顯已滅失（當然含其上之偽造乙○○署名），爰均
    不另為沒收之諭知；扣案之鋤頭及鏟子各1支為被告所有且
    係供本案犯罪所用之物，業據被告供陳在卷，爰依刑法第38
    條第1項第2款之規定，予以宣告沒收。其認事用法核無違誤
    ，被告上訴否認犯罪而指摘原判決不當為無理中，應予駁回
    。
五、據上論斷，應依刑事訴訟法第368條，判決如主文。
本案經檢察官劉靜婉到庭執行職務。
中    華    民    國    95    年    5     月    24    日
                  刑事第七庭  審判長法  官 陳 正 雄
                                    法  官 許 錦 印
                                    法  官 蔡 光 治
以上正本證明與原本無異。
如不服本判決，應於收受送達後十日內向本院提出上訴書狀，其
未敘述上訴之理由者並得於提起上訴後十日內向本院補提理由書
（均須按他造當事人之人數附繕本）。
                                    書記官 陳 韋 杉
中    華    民    國    95    年    6     月    7     日
中華民國刑法第210條
(偽造變造私文書罪)
偽造、變造私文書，足以生損害於公眾或他人者，處 5 年以下有
期徒刑。
中華民國刑法第216條
(行使偽造變造或登載不實之文書罪)
行使第 210 條至第 215 條之文書者，依偽造、變造文書或登載
不實事項或使登載不實事項之規定處斷。
中華民國刑法第321條第1項第3款
犯竊盜罪而有左列情形之一者，處 6 月以上、 5 年以下有期徒
刑：
三  攜帶兇器而犯之者。
中華民國刑法第339條第1項、第3項
(普通詐欺罪)
意圖為自己或第三人不法之所有，以詐術使人將本人或第三人之
物交付者，處5年以下有期徒刑、拘役或科或併科1千元以下罰金
。
以前項方法得財產上不法之利益或使第三人得之者，亦同。
前二項之未遂犯罰之。


司法院資訊處製作；財團法人民間司法改革基金會備份。
